臺灣高雄地方法院刑事判決　　　　　　　 94年度訴字第174號
公　訴　人　臺灣高雄地方法院檢察署檢察官
被　　　告　乙○○　男　40歲.
上列被告因偽造文書等案件，經檢察官提起公訴（93年度偵字第1
4329號），本院判決如下：
    主  文
乙○○行使偽造私文書，足以生損害於他人，處有期徒刑伍月，
如易科罰金，以佰元折算壹日。切結保證書上偽造之「丙○○
」署押壹枚沒收之。
    事  實
一、緣乙○○自民國92年3 月起至至5 月止，陸續向丁○○借款
    合計新臺幣（下同）72萬元，於同年11月6 日向戊○○（丁○○之弟）借款8 萬元，於同年12月10日欲再向戊○○借款
    10萬元時，因乙○○已積欠其兄弟二人86萬元未還，戊○○
    遂要求乙○○提供擔保，乙○○為取得借款，於92年12月10
    日，在戊○○住處附近超商前將其所有設於高雄銀行左營分
    行帳號000000000000號帳戶（乙○○任職於高雄市政府警察
    局之新資帳戶）之存摺、印章、金融卡及密碼交由戊○○滿
    讓戊○○按月提領該帳戶內之薪資作為清償乙○○全部借款
    所用，戊○○因而借款10萬元給乙○○，且乙○○明知未經
    其妻丙○○之同意，於92年12月10日，在高雄市苓雅區○○○路203 巷4 弄9 之3 號附近之巷口，竟冒用丙○○名義，
    在內容載有：「本夫妻二人將任職於高雄市警察局之薪資帳
    戶存摺、印鑑章、及金融卡交由戊○○按月全部提領該薪資
    帳戶中之本俸、加班費和津貼獎金等，期間自即日起至清償
    日債務為止。…本夫妻二人共同擔保，必定完全依約擔保，
    必定完全依約履行債務及保證責任，否則負起一切刑、民事
    法律責任，絕無異議等語」之切結書保證書上偽簽丙○○之
    簽名，而偽造丙○○名義之切結保證書，用以表示丙○○願
    與其共同負擔保責任，並將切結保證書交付給戊○○而行使
    之，足生損害於丙○○、戊○○。嗣經戊○○於93年3 月1
    日委由其母親洪玉英至銀行提領乙○○前揭帳戶內之薪資款
    項而無法提領，經戊○○以電話催告丙○○還款，始查悉上
    情。
二、案經戊○○訴由臺灣高雄地方法院檢察署檢察官偵查起訴。
    理  由
一、按傳聞法則之重要理論依據，在於傳聞證據未經當事人之反
    對詰問予以核實，乃予排斥，惟若當事人已放棄對原供述人
    之反對詰問權，於法院審判時表明同意該等傳聞證據可作為
    證據，基於證據資料愈豐富，愈有助於真實發現之理念，並
    貫徹刑事訴訟法修法加重當事人進行主義之精神，確認當事
    人對於證據能力有處分權之制度，傳聞證據經當事人同意作
    為證據，法院認為適當者，亦得為證據。另當事人於調查證
    據時，對於傳聞證據表示「沒有意見」、「對於證據調查無
    意見」，而未於言詞辯論終結前聲明異議 (Without Object
    ion)，應視為已有將該等傳聞證據採為證據之同意，此刑事
    訴訟法第159條之5定有明文。本案於本院審理時，被告對於
    被告以外之人於審判外之陳述之證據能力表示沒有意見，迄
    本院辯論終結前，被告亦未爭執本案證據之證據能力，依刑
    事訴訟法第159條之5第2項之規定，應視為被告已同意本案
    相關之傳聞證據均可作為證據，本院斟酌本案卷內之證據並
    非非法取得，亦無證明力明顯過低之情形，且經本院於審判
    期日依法進行證據之調查、辯論，被告於訴訟上之程序權，
    已受保障，前揭各該證據，均得採為證據，先予敘明。
二、被告乙○○未經其妻丙○○同意，即擅自在前揭切結保證書
    上偽簽其妻丙○○之名，並將該切結保證書交給戊○○而行
    使乙節等情，業據被告乙○○坦承不諱，核與證人丙○○於
    偵查時證述：被告未經其同意而偽簽伊之簽名於切結保證書
    等情相符，且經證人丁○○、戊○○、江玉英於本院審理時
    證述明確，並有切結保證書1 紙在可稽，被告此部分之犯行
    堪以認定。
三、核被告所為，係犯刑法第216條、210條之行使偽造私文書罪
    。被告偽造「丙○○」署押係偽造私文書之部分行為，偽造
    私文書之低度行為為行使偽造私文書之高度行為所吸收，均
    不另論罪。爰酌被告身為警務人員，知法犯法，竟以偽造文
    書並進持向告訴人借款，犯罪手段、方法對告訴人及被害人
    所生之損害，及迄今尚未與告訴人達成和解，惟念其並無前
    科，有臺灣高等法院被告全國前案紀錄表在卷可按等一切情
    狀，量處如主文所示之刑，並諭知易科罰金之折算標準，以
    示儆懲。另被告於切結保證書上偽造丙○○之署押1 枚，亦
    應依刑法第219 條規定，沒收之。
四、公訴意旨另謂：被告乙○○基於意圖為自己不法所有之犯意
    ，冒用丙○○之名義簽署前揭切結保證書，將前揭切結保證
    書交付給戊○○，致戊○○陷於錯誤而再借款10萬元給被告
    ，認被告前揭行為尚涉犯刑法第339 條第1 項詐欺財罪嫌云
    云。惟查：
  (一)按犯罪事實應依證據認定之，無證據不得認定犯罪事實；又
    不能證明被告犯罪者，應諭知無罪之判決，刑事訴訟法第
    154 條第2 項、第301 條第1 項分別定有明文。次按刑法第
    339 條第1 項詐欺罪之成立，以意圖為自己或第三人不法所
    有，以詐術使人將本人或第三人之物交付為要件，所謂以詐
    術使人交付，必須被詐欺人因其詐術而陷於錯誤，若其所用
    方法，不能認為詐術，亦不致使人陷於錯誤，即不構成該罪
    （最高法院46年台上字第260 號判例參照）。至於債務人於
    債之關係成立後，如有未依債之本旨履行民事債務之情形，
    在一般社會經驗上可能之原因甚多，苟無足以證明其在債之
    關係發生時，自始即具有不法所有意圖之積極證據，亦僅能
    令負民事之遲延給付責任，尚不得據此債信違反之客觀事態
    ，而推定債務人原有詐欺之犯意。
  (二)公訴人認被告涉犯有前揭詐欺之犯行，無非係以被告持其偽
    造之前揭切結保證書向戊○○借款10萬元，及被告嗣後更換
    金融卡致告訴人無法提領其帳戶內之薪資，以抵償債務等情
    為其論據。訊據被告堅決否認有其何詐欺之犯行，並辯稱其
    並無詐騙戊○○之意思，且戊○○已從伊帳戶領走16萬元以
    抵償部分借款等語。
  (三)經查，證人即告訴人戊○○證稱：被告簽立切結書之同時，
    有交付金融卡、存摺、印章給伊，於93年3 月1 日伊有從被
    告所提供前揭帳戶提領部分款項，用以抵償被告所欠伊之部
    分借款，且伊借款給被告時，知道被告之經濟狀況不好，至
    於伊為何借被告錢，伊忘記了等語；又證人丁○○證稱：伊
    借被告七十二萬元，因為朋友介紹，看被告手頭不便才借款
    給被告，戊○○分二次借款給被告，一次是8 萬元，另一次
    是10萬元，因為證人戊○○生病，錢都放在伊母親處，而被
    告原先是要向伊借，伊沒錢可借，伊也很為難，就請被告打
    電話給證人戊○○，因伊有向證人戊○○緩頰說被告不錯，
    且是警察，又急需用錢，所以證人戊○○才借錢給被告，10
    萬元借款係由伊母親洪玉英去提領，於伊家巷口超商前交給
    被告，被告拿10萬元時，有在1 張切結保證書上簽其姓名，
    該切結書是伊打字，但內容是被告與伊協商結果，是伊等要
    求要被告的妻子丙○○擔任保證人，伊沒有再將交給被告的
    10 萬 元拿回自己用，又伊母親有拿被告所交付之金融卡提
    領現金等語；另證人即告訴人戊○○之母親洪玉英證稱：伊
    兩個兒子（指證人戊○○、丁○○）借給被告之款項均是從
    伊帳戶領出的，原先是被告向伊大兒子即證人丁○○借款，
    因證人丁○○沒有錢，才向證人戊○○借款，但證人戊○○
    認被告先前借款都沒有還，才要被告簽立切結書，伊代戊○○在伊家附近超商交付現金10萬元給被告，至於簽立切結書
    與借10萬元的關係，係因為被告簽立切結書表示要依約履行
    ，伊等認為被告是警察且很老實，應該不會騙人，又伊交付
    10 萬 元借款給被告時，被告確實即交付金融卡、存摺給伊
    ，伊並未交給伊兒子，由伊負責保管，於被告簽立切結書之
    後，伊有持被告交付的金融卡領過錢，伊領過好幾次，約12
    萬元，該12萬元是要償還被告所欠伊兒子2 人全部借款96萬
    元，被告本來說是每個月要還4 萬元，後來伊再以該金融卡
    去領錢就無法領錢等語。綜上證人之證述，足認被告確實有
    依切結書所載提供其所有之前揭金融卡給告訴人，讓其或委
    由他人自行提款，以清償所積欠之借款，且於被告簽立切結
    書、交付金融卡、存摺等物後，告訴人亦曾自行或委由其母
    親洪玉英自被告前揭帳戶領出多次款項，至90年3 月1 日係
    因被告更換卡片，始無提領款項以供清償，則被告雖尚未能
    完全清償上開借款，然債務人未依債務本旨履行給付者，依
    一般社會經驗而言，原因非一，其因不可歸責之事由無法給
    付，或因合法主張抗辯事由而拒絕給付，甚至債之關係成立
    後，始行惡意遲延給付，皆有可能，非必即出於自始無意給
    付之詐欺犯罪一端，尚難僅以單純債務不履行之狀態，即推
    定被告自始即有不法所有之意圖，逕認應以詐欺罪責相繩。
    雖被告未經其妻同意，偽造其妻出具之切結保證書交付給告
    訴人借款，其行為之手段確有不當，然上揭證人均證述是因
    為被告經濟狀況不好，手頭不方便，且其為警察才借錢給被
    告，係伊等要求被告要找其妻為保證人等情，而證人丁○○
    亦證稱：交付借款10萬元給被告時，切結保證書上並未有丙○○之簽名，係被告事後拿回去簽的等語，故尚難認被告於
    借款之初有何不法所有之意圖或施用詐術使告訴人陷於錯誤
    之行為，被告所為與刑法第339 條第1 項詐欺取財罪之犯罪
    構成要件尚屬有間。
  (四)此外，本院復查無其他積極證據足資認定被告有何公訴人所
    指之詐欺犯行，既不能證明被告犯罪，惟公訴人認此部分之
    犯行，與前揭論罪科刑部分，具有方法結果相牽連關係，為
    裁判上一罪關係，爰不另為無罪之諭知，附此敘明。
據上論斷，應依刑事訴訟法第299條第1項前段、刑法第216條、
第210條、第41條第1項前段、第219條、罰金罰鍰提高標準條例
第1條前段、第2條，判決如主文。
本案經檢察官甲○○到庭執行職務。
中　　華　　民　　國　　94　　年　　4　　月　　22　　日
                  刑事第十三庭  審判長法　官  何秀燕
                                      法  官  楊智守
                                      法  官  陳月雯
以上正本證明與原本無異。
如不服本判決，應於判決送達後10日內，向本院提出上訴狀。
中　　華　　民　　國　　94　　年　　4　　月　　22　　日
                                      書記官  林佳蓉
